【裁判字號】    89,訴,371
【裁判日期】    900502
【裁判案由】    誣告
【裁判全文】
臺灣士林地方法院刑事判決                          八十九年度訴字第三七一號
    公  訴  人  臺灣士林地方法院檢察署檢察官
    被      告  乙○○
右列被告因誣告案件，經檢察官提起公訴（八十九年度偵字第六０三八號），本院判
決如左：
    主  文
乙○○意圖他人受刑事處分，向該管公務員誣告，處有期徒刑參月。
    理  由
一、乙○○曾於民國八十八年間因偽造有價證券案，經台灣板橋地方法院判處有期徒
    刑二年，緩刑四年確定。乙○○於緩刑期間，猶不知悔改，明知丙○○於八十九
    年四月二十六日晚間七時許，在台北市○○區○○路二段三十八號二樓住處，僅
    對其拳打腳踢，並以姆指銬銬住其雙手姆指，用手銬銬住其雙腳，再用電擊針燙
    傷其腹部，拉其頭部撞牆，致其受有全顏面嚴重挫傷瘀血、腹壁一度灼傷、雙臂
    多處挫傷瘀血、雙姆指裂傷、左腕裂傷、雙肢多處挫傷瘀血等傷害。丙○○並未
    對其恐嚇要將其裝在行李箱丟到淡水河裏，用皮帶勒住其脖子，拿膠帶封住其口
    、眼，拿塑膠袋套住其頭部，使其無法呼吸，並將其壓在裝滿水的浴缸內。竟因
    氣憤丙○○對其實施傷害，意圖使屠國祥受刑事處分，於八十九年四月二十八日
    下午三時三十分虛構上開事實，向台北市政府警察局大同分局雙連派出所誣告丙
    ○○涉嫌恐嚇、妨害自由。嗣乙○○因自覺不妥，又於八十九年五月十三日下午
    二時五十分許向台北市政府警察局大同分局自白犯誣告罪。
二、案經台北市政府警察局大同分局移送台灣士林地方法院檢察署檢察官偵查起訴。
        理  由
一、右揭事實，業據被告乙○○坦承不諱，核與證人丙○○指訴之情節相符。被告罪
    證明確，犯行堪以認定。
二、核被告所為，係犯刑法第一百六十九條第一項之罪。又被告於所誣告之案件，裁
    判確定前自白，應依刑法第一百七十二條之規定減輕其刑。爰審酌被告之品行、
    犯罪動機、目的、手段、所生之危害及犯罪後態度等一切情狀，量處如主文所示
    之刑。
三、公訴意旨另以：乙○○意圖使丙○○受刑事處分，向員警誣告稱：丙○○對其拳
    打腳踢，復拿手銬銬住其手腳，還拿電擊棒凌虐其全身，拉其頭部撞牆，此部分
    亦涉有誣告罪嫌云云。按犯罪事實應依證據認定之，無證據不得推定其犯罪事實
    。又不能證明被告犯罪者，應諭知無罪之判決。又被告之自白，不得作為有罪判
    決之唯一證據，仍應調查其他必要之證據，以察其是否與事實相符，刑事訴訟法
    第一百五十四條、第三百零一條第一項、第一百五十六條分別定有明文。次按事
    實之認定，應憑證據，如未能發現相當之證據，或證據不足以證明，自不能以推
    測或擬制之方法，以為裁判之基礎；又認定犯罪事實所憑之證據，無論直接或間
    接證據，其為訴訟上之證明，須達於通常一般之人均不致有懷疑，而得確信其為
    真實之程度者，始得據為有罪之認定，倘其證明尚未達到此一程度，而有合理之
    懷疑時，尚難作為有罪之認定基礎；又認定不利於被告之事實，須依積極證據，
    苟積極證據不足為不利於被告事實之認定時，即應為有利於被告之認定，更不必
    有何有利之證據；最高法院四十年台上字第八六號、七十六年台上字第四九八六
    號、三十年上字第八一六號判例意旨可資參照。又誣告罪之成立，以意圖他人受
    刑事處分虛構事實而向該管公務員申告為其要件，故其所訴事實，雖不能證明係
    屬實在，而在積極方面尚無證據證明其確係故意虛構者，仍不能遽以誣告罪論處
    ；最高法院四十六年度台上字第九二七號判例意旨可資參照。訊據被告乙○○原
    稱丙○○有對其拳打腳踢，並以姆指銬銬住其雙手姆指，用手銬銬住其雙腳，再
    用電擊針燙傷其腹部，拉其頭部撞牆等語，後始改口稱腹部之傷是在丙○○之住
    處自己用香瘀點的，臉上的傷是與丙○○拉扯時撞到牆壁，腳上之傷是踢到東西
    造成的，手指是被門夾到的云云。經查，被告於八十九年四月二十七日凌晨零時
    三十分許前往台北縣三重市○○路○段二號祐民綜合醫院就醫時，受有全顏面嚴
    重挫傷瘀血、腹壁一度灼傷、雙臂多處挫傷瘀血、雙姆指裂傷、左腕裂傷、雙肢
    多處挫傷瘀血等傷害，有驗傷診斷書一紙及照片五紙在卷可稽。又質之證人即醫
    師甲○○復證稱：被告說是被人家打的，被告腹部之傷是新傷，是由香菸或鐵器
    、木頭尖端發燙之物品所造成，雙姆指之裂傷有可能係姆指拷所造成等語。而觀
    諸卷附五紙照片，被告之手掌苟真遭鐵門之邊緣夾傷，應係手掌虎口處受傷，而
    非在姆指關節處受傷，且衡情亦無可能發生雙姆指均在同一部位被夾傷之情形。
    另被告下肢之傷口明顯可見係呈雙環形狀，應係類似手拷之環形物體所造成絕無
    疑義。另被告之腹部有多處灼傷，如謂被告經丙○○一番痛打後，猶滯留該處點
    燃香菸自殘，孰能置信。是本院尚難排除丙○○確有對被告拳打腳踢，並以姆指
    銬銬住被告雙手姆指，用手銬銬住被告雙腳，再用電擊針燙傷被告腹部，拉被告
    頭部撞牆之可能性。揆諸上開判例意旨，此部分自不能遽以誣告罪論處，本應為
    無罪之諭知，惟因公訴人認此部分誣告犯行與前開有罪部分為同一誣告行為，爰
    不另為無罪之諭知，併此敘明。
據上論斷，應依刑事訴訟法第第二百九十九條第一項前段，刑法第一百六十九條第一
項、第一百七十二條，判決如主文。
本案經檢察官陳文哲到庭執行職務
中      華      民      國      九十      年      五      月      二    日
                                      臺灣士林地方法院刑事第二庭
                                          法  官  楊  智  勝
右正本證明與原本無異。
如不服本判決應於送達後十日內向本院提出上訴狀。
                                         書記官  曾  韻  蒔
中      華      民      國      九十      年      五      月      八    日
附錄本案論罪科刑法條全文
刑法第一百六十九條第一項
意圖他人受刑事或懲戒處分，向該管公務員誣告者，處七年以下有期徒刑。


司法院資訊處製作；財團法人民間司法改革基金會備份。
